臺灣高等法院高雄分院刑事裁定　　　　 100年度毒抗字第72號
抗　告　人
即　被　告　黃炳榮
上列抗告人因聲請觀察勒戒案件，不服臺灣高雄地方法院中華民
國100 年4 月21日裁定（100 年度毒聲字第378 號），提起抗告
，本院裁定如下：
    主  文
抗告駁回。
    理  由
一、本件抗告意旨略以：(一)抗告人即被告黃炳榮（下稱被告）於
    民國100 年1 月20日左右染新流感，每日喝3 瓶「國安感冒
    糖漿」，連續一周，及每日服用美沙冬，加上凱旋醫院所開
    之戒斷膠囊，均有可能驗出毒品反應，被告並未施用第二級
    毒品甲基安非他命。(二)海洛因部份，係友人「阿明」拿出香
    菸與被告，被告吸了幾口就沒再吸，並未與「阿明」共用混
    有第一級毒品海洛因之香菸。(三)被告於100 年3 月間連美沙
    冬都戒除了，若在100 年1 月25日還有施用毒品，實無可能
    於短短一個多月時間就戒除，顯見被告無施用第一級毒品海
    洛因、第二級毒品甲基安非他命之犯行，為此提起抗告，請
    求鈞院撤銷原裁定，另為適當之裁定云云。
二、原裁定意旨略以：(一)按「犯毒品危害防制條例第10條之罪者
    ，檢察官應聲請法院裁定，或少年法院（地方法院少年法庭
    ）應先裁定，令被告或少年入勒戒處所觀察、勒戒，其期間
    不得逾2 月」、「依前項規定為觀察、勒戒或強制戒治執行
    完畢釋放後，5 年後再犯第10條之罪者，適用本條前2 項之
    規定。」毒品危害防制條例第20條第1 項、第3 項分別定有
    明文。(二)被告為警查獲後採集之尿液，經送高雄市立凱旋醫
    院檢驗結果，呈嗎啡、甲基安非他命陽性反應，有該醫院10
    0 年2 月28日濫用藥物尿液檢驗報告1 紙在卷可按，足認被
    告確有施用第一、二級毒品無訛，核與聲請意旨相符，而被
    告曾於88年間因施用毒品經送觀察、勒戒及強制戒治，於89
    年10月27日強制戒治執行完畢出所，5 年後再犯本件施用毒
    品犯行，揆諸前開意旨，本件聲請於法有據，應予准許。爰
    依毒品危害防制條例第20條第1 項、第3 項，觀察勒戒處分
    執行條例第3 條第1 項，裁定「黃炳榮施用第一、二級毒品
    ，令入勒戒處所觀察、勒戒，其期間不得逾貳月」等語。
三、經查：
  (一)被告黃炳榮於100 年1 月25日為警查獲後採集之尿液，經送
    高雄市立凱旋醫院先以酵素免疫分析法（EIA ）初步檢驗及
    以氣相層析質譜儀法（GC/MS ）確認檢驗結果，呈嗎啡陽性
    反應，有該醫院100 年2 月28日濫用藥物尿液檢驗報告1 紙
    等語（見警卷第8頁）可按。
  (二)按單以免疫分析法檢驗尿液，有可能因交叉反應，而對服用
    幾種其他非煙毒藥物者之尿液產生偽陽性之結果，然若搭配
    薄層析法，應可摒除絕大部分之偽陽性問題。至於使用氣相
    層析質譜儀分析法確認，則可完全排除偽陽性之干擾。雖於
    文獻報告中，確實有藥品或食品因交叉反應，可在尿液測試
    中產生偽陽性之嗎啡反應，於作尿液嗎啡篩檢時，也同樣的
    可能會有偽陽性產生，但利用精密的儀器分析，將可排除偽
    陽性之可能，而得到正確的答案，因此篩檢檢果必須進一步
    確認，在目前最常採用之確認方法為氣相層析質譜儀，此乃
    因在良好的操作條件下，以氣相層析質譜儀作藥物及其代謝
    物之安定性及定量分析，幾乎不會有偽陽性反應產生（參照
    法務部調查局85年9 月26日函、行政院國軍退除役官兵輔導
    委員會臺北榮民總醫院83年4 月7 日北總內字第3059號函
    ）。又海洛因、甲基安非他命為國內禁止使用之第一、二級
    毒品，凡經行政院衛生署許可登記之藥品，要無可能含有海
    洛因、甲基安非他命之成分，此亦有行政院衛生署管制藥品
    管理局94年3 月9 日管檢字第0940002097號函示意旨可參。
  (三)再依Chang 等人研究（Journal of Analytical Toxicology
    ,Vol.24,P133-139,2000 ），單純服用含可待因感冒藥水後
    ，當尿液中可待因未檢出或低於最低可定量濃度時，嗎啡之
    檢出濃度應低於300ng/ml。然被告尿液檢驗結果則呈「嗎啡
    1202ng/ml 」、「甲基安非他命5990ng/ml 」，未檢出可待
    因，即可排除因服用含可待因之感冒糖漿所致，此亦有法務
    部調查局96年11月26日調科壹字第09600475090 號函存卷足
    參。是該尿液所顯現嗎啡、甲基安非他命反應者，應非服用
    含可待因之藥物，亦無疑義。
  (四)查被告於被警查獲時，即自承施用第一級毒品海洛因，有其
    100 年1 月25日警詢筆錄（見警卷第1-5 頁）及前述尿液檢
    驗報告（見警卷第8 頁）可證，其施用第二級毒品甲基安非
    他命犯行，同有前述尿液檢驗報告可證，其抗告意旨辯稱，
    未施用第一、二級毒品云云，顯屬事後卸責之詞，不足採信
    。
  (五)綜上，本件事證已臻明確，原審裁定將被告送勒戒處所觀察
    、勒戒，核屬有據。本件被告抗告，為無理由，應予駁回。
四、據上論斷，應依刑事訴訟法第412條，裁定如主文。
中    華    民    國   100    年    6     月    1     日
                  刑事第十一庭  審判長法  官  翁慶珍
                                      法  官  孫啟強
                                      法  官  石家禎
以上正本證明與原本無異。
不得再抗告。
中    華    民    國   100    年    6     月    1     日
                                      書記官  黃月瞳